最高法院民事裁定　　　　　　　　　　　　　　　九十三年度台上字第一二二八號
　　上　訴　人　丙○○
　　訴訟代理人　呂勝賢律師
　　被 上訴 人　甲○○
　　　　　　　　乙○○
右當事人間請求給付價金事件，上訴人對於中華民國九十三年三月二十三日台灣高等
法院台南分院第二審更審判決（九十二年度重上更(二)字第二０號），提起上訴，本院
裁定如下：
    主  文
上訴駁回。
第三審訴訟費用由上訴人負擔。
    理  由
按上訴第三審法院，非以原判決違背法令為理由，不得為之。又提起上訴，上訴狀內
應記載上訴理由，表明原判決所違背之法令及其具體內容、依訴訟資料合於該違背法
令之具體事實，其依民事訴訟法第四百六十九條之一規定提起上訴者，並應具體敘述
為從事法之續造、確保裁判之一致性或其他所涉及之法律見解具有原則上重要性之理
由。同法第四百六十七條、第四百七十條第二項定有明文。而依同法第四百六十八條
規定，判決不適用法規或適用不當者，為違背法令；依同法第四百六十九條規定，判
決有該條所列各款情形之一者，為當然違背法令。是當事人提起上訴，如以同法第四
百六十九條所列各款為理由者，其上訴狀或理由書應表明該判決有合於各該條款規定
情形之具體內容，及係依何訴訟資料合於該違背法令之具體事實。如依同法第四百六
十八條規定，以原判決有不適用法規或適用法規不當為理由時，依同法第四百六十九
條之一規定，須經第三審法院之許可，而該許可，以從事法之續造、確保裁判之一致
性或其他所涉及之法律見解具有原則上重要性者為限，故其上訴狀或理由書應表明該
判決所違背之法令條項，或有關判例、解釋字號，或成文法以外之習慣或法理等及其
具體內容，暨係依何訴訟資料合於該違背法令之具體事實，並具體敘述為從事法之續
造、確保裁判之一致性或其他所涉及之法律見解具有原則上重要性之理由。上訴狀或
理由書如未依上述方法表明，或其所表明者與上開法條規定不合時，即難認為已合法
表明上訴理由，其上訴自非合法。本件上訴人對於原判決提起上訴，雖以該判決有違
論理法則、認作主張、證據調查及採證違誤、不備理由及理由矛盾等違背法令為由，
惟核其上訴理由狀所載內容，仍屬就原審取捨證據、認定事實暨解釋契約之職權行使
及其他與判決結果不生影響之理由，指摘原判決不當，並就原審本於上開職權之行使
所論斷：本件兩造簽訂鰻魚買賣契約書，約定自民國八十六年七月一日起至同年八月
五日止，由被上訴人交付十萬公斤鰻魚，上訴人依契約書第二條價款承買，定金新台
幣（下同）七百萬元，並約定：「承買人保證以上規格價格承買，如有違約願將定金
作為賠償之違約金」，該契約雖有期間之約定，但依兩造訂約之意旨及買賣鰻魚之交
易常態及鰻魚交付之特殊性，買受人除負擔受領鰻魚、給付價金等義務外，尚負有事
先通知出賣人準備交付鰻魚之附隨義務。茲上訴人於契約履行期間未屆至前，逕以口
頭終止兩造間鰻魚買賣契約，顯已構成上開違約之事實，該七百萬元定金實具賠償違
約金之性質。又兩造買賣十萬公斤之鰻魚之總金額高達三千七百餘萬元以上，被上訴
人主張部分鰻魚係向下游鰻魚業者購買，因未能交貨，勢必另生糾紛，除前認其違約
金過高而予核減四百萬元，並因與鰻魚價金抵銷而駁回被上訴人該部分之訴確定者外
，上訴人又無法證明被上訴人所受損害與其餘之三百萬元違約金相差懸殊而有過高情
事，自不再予核減。次依證人王連地於第一審之證詞及調解書所載之內容觀之，具見
被上訴人於八十六年七月二十八日委向王連地買受鰻魚五千五百三十一公斤交付上訴
人，充作履行兩造間所訂鰻魚買賣契約之一部為屬可信。且被上訴人已更正事實上之
陳述，就該筆交易列入交付數額，是被上訴人於八十六年七月二十八日、二十九日及
同年八月一日、八月二日、八月三日計交付上訴人鰻魚總金額九百四十五萬一千五百
八十九元，扣除上訴人給付價款二百四十七萬九千三百二十四元，尚餘六百九十七萬
二千二百六十五元價款未付。被上訴人既僅請求上訴人給付六百六十一萬二千九百二
十元貨款，再扣除經核減違約金四百萬元抵作價款確定部分，則被上訴人依買賣之關
係，請求上訴人給付二百六十一萬二千九百二十元本息，為屬正當，應予准許等情，
指摘其為不當，並泛言謂為違法，而非表明該判決所違背之法令及其具體內容，暨依
訴訟資料合於該違背法令之具體事實，並具體敘述為從事法之續造、確保裁判之一致
性或其他所涉及之法律見解具有原則上重要性之理由，難認其已合法表明上訴理由。
依首揭說明，應認其上訴為不合法。
據上論結，本件上訴為不合法。依民事訴訟法第四百八十一條、第四百四十四條第一
項、第九十五條、第七十八條，裁定如主文。
中　　　華　　　民　　　國　　九十三　　年　　　六　　　月　  二十四　  日
                              最高法院民事第五庭
                                  審判長法官  朱　錦　娟
                                        法官  顏　南　全
                                        法官  許　澍　林
                                        法官  葉　勝　利
                                        法官  鄭　玉　山
      右正本證明與原本無異
                                              書  記  官
中　　　華　　　民　　　國　　九十三　　年　　　七　　　月　　　八　　　日
                                                                        Ｂ
